臺灣高雄地方法院民事判決　　　　　　　93年度再易字第40號
再審原告　　甲○○
再審被告　　乙○○
上當事人間請求交還土地等事件，再審原告對於民國93年11月9
日本院93年度簡上字第245 號確定判決提起再審之訴，本院判決
如下：
    主  文
再審之訴駁回。
再審訴訟費用由再審原告負擔。
    事   實   及   理   由
一、按不得上訴之判決，於宣示時確定；再審之訴，應於30日之
    不變期間內提起；前項期間，自判決確定時起算，但再審理
    由發生或知悉在後者，均自知悉時起算，民事訴訟法第398
    條第2 項、第500 條第1 、2 二項分別定有明文。經查，本
    件再審原告聲明不服之原確定判決即本院93年度簡上字第
    245 號第二審判決，其訴訟標的金額未逾民事訴訟法第466
    條所定之數額，不得上訴第三審；又該判決係於民國93年11
    月9日 宣示，並於同年月18日送達再審原告等節，業經本院
    依職權調取本院前開民事卷宗核閱無誤。則再審原告於同年
    12月8 日具狀向本院提起再審之訴，尚未逾30日之不變期間
    ，合先敘明。
二、本件再審原告主張：伊固有向再審被告乙○○租用坐落高雄
    縣桃源鄉○○段第245 地號土地（下稱系爭土地），惟因再
    審被告於出租系爭土地時指界錯誤，致未交付全部租賃物，
    亦即系爭土地之租賃範圍為450 平方公尺，惟再審被告指界
    後僅交付98平方公尺，且伊僅使用如附圖所示B3部分土地（
    下稱B3部分，面積80平方公尺）；再按民法第423 條規定出
    租人有將合於約定使用收益之租賃物交付承租人之義務，原
    判決理由竟以上訴人出租土地不負有鑑界交付之義務，而認
    再審被告已有交付系爭土地全部之事實，顯然違背上開法律
    之規定，有適用法規顯有錯誤之情形，而應以第一審判決才
    屬正確等語。為此，爰提起本件再審訴訟，並就本訴部分聲
    明：(一)原確定判決第一、二項關於再審原告應返還超過B3部
    分外之土地，及再審原告應再給付再審被告新台幣（下同）
    53970 元，及自93年3 月1 日起至返還土地之日止，再按月
    給付再審被告超過2549元部分之判決均廢棄。(二)上廢棄部分
    ，再審被告之訴駁回。就反訴部分聲明：(一)原確定判決關於
    廢棄命再審被告給付再審原告超過36125 元部分之判決廢棄
    。(二)上廢棄部分，再審被告應再給付再審原告425375元，及
    自92年11月15日起至清償日止，按年息5%計算之利息。
三、按民事訴訟法第496 條第1 項第1 款所謂適用法規顯有錯誤
    ，係指確定判決所適用之法規顯然不合於法律規定，或與司
    法院現尚有效之大法官會議之解釋，或最高法院現尚有效之
    判例顯然違背者而言。而所謂適用法規顯有錯誤，不包括漏
    未斟酌證據及認定事實錯誤之情形在內，最高法院63年台上
    字第880 號判例意旨可資參照。又按再審之訴顯無再審理由
    者，得不經言詞辯論，以判決駁回之，民事訴訟法第502 條
    第2 項定有明文。
四、經查，本件再審原告固主張依照民法第423 條之規定，出租
    人有將合於約定使用收益之租賃物交付承租人之義務，原判
    決理由竟以上訴人出租土地不負有鑑界交付之義務，而認再
    審被告已交付其系爭土地之全部，而主張原確定判決有適用
    法規顯有錯誤之情形。惟原確定判決理由中，已詳述認定再
    審原告應返還系爭土地之範圍為如附圖所示C1部分（下稱C1
    部分）外全部土地，乃係基於再審被告於出租土地時，已言
    明將系爭土地全部均供再審原告使用，於租賃契約存續期間
    亦未曾阻止再審原告使用系爭土地任一區域，而再審原告於
    租期屆滿後，並未將系爭土地點交返還再審被告之事實，而
    認定再審原告於承租時既已就系爭土地全部取得完全支配之
    管領權利，即應於租賃關係終止後，返還系爭土地除C1部分
    外之全部土地，而不受再審原告於出租系爭土地時是否有指
    界錯誤之影響。且以，有關原審認定再審原告應返還之系爭
    土地範圍，究係除C1部分外之全部土地或僅有B3部分，乃屬
    事實認定之問題，並無適用法規不合法律規定，或與司法院
    現尚有效之大法官會議解釋，或最高法院現尚有效之判例顯
    然違反之情形，亦難謂有何消極不適用法規之違誤。揆諸上
    開判例意旨，再審原告指摘原審認定其使用系爭土地之範圍
    有誤，而認原判決有適用法規錯誤之再審事由，尚屬無據。
五、綜上所述，本件再審原告提起再審之訴，顯無再審理由，爰
    不經言詞辯論，逕予判決駁回之。
六、依民事訴訟法第502 條第2 項、第78條，判決如主文。
中　　華　　民　　國　　94　　年　　4 　　月　　11　　日
            民事第一庭    審判長法　官　甯  馨
                                法  官  劉傑民
                                法  官  盧怡秀
上為正本係照原本作成。
如不服本判決，應於送達後20日內，向本院提出上訴狀並表明上
訴理由，如於本判決宣示後送達前提起上訴者，應於判決送達後
10日內補提上訴理由書（須附繕本）。
中　　華　　民　　國　　94　　年　　4 　　月　　11　　日
　　　　　　　　　　　　　　　　書記官　王敏東
